臺灣高等法院臺南分院刑事判決　九十六年度上易字第九四號
上訴人　臺灣臺南地方法院檢察署檢察官
被　告　甲○○
選任辯護人　葉清華律師
上列上訴人因被告賭博案件，不服臺灣臺南地方法院九十五年度
易緝字第七八號中華民國九十五年十一月十六日第一審判決（起
訴案號：臺灣臺南地方法院檢察署八十七年度偵字第九二七四號
），提起上訴，本院判決如下：
    主    文
上訴駁回。
    事    實
一、甲○○（前於民國《下同》八十七年間因賭博案件，經臺灣
    臺南地方法院判處有期徒刑十月，併科罰金二萬元，於九十
    三年十月二十三日因行刑權時效消滅，未予執行）與唐錦太
    （業經臺灣臺南地方法院判處有期徒刑六月確定）共同基於
    意圖營利之概括犯意，自八十七年七月中旬起至同年八月六
    日止，連續多次在台南市○○路○段三四二號義美燈籠店三
    樓之公眾得出入場所，經營六合彩賭博，由甲○○、唐錦太
    擔任組頭，聚集不特定之多數人在上址簽賭下注，賭博方法
    有俗稱「港二星」、「港三星」二種，每簽一支賭資為二十
    元，賭客由一至四十七號任選二個號碼為「二星」或選三個
    號碼為「三星」，約定以所簽選之號碼核對每星期二、四同
    日香港六合彩開出之六組號碼，若簽中相同號碼者，「二星
    」可贏得一０六０元，「三星」可贏得一０六００元，如未
    簽中，賭資則歸甲○○、唐錦太贏得牟利。嗣於八十七年八
    月六日十六時五十分許，經警持臺灣臺南地方法院檢察署簽
    發之搜索票在上址搜索而查獲上開賭博情事，並扣得甲○○
    、唐錦太所有供經營六合彩賭博所用之如附表所示之物。
二、案經台南市警察局報請臺灣臺南地方法院檢察署檢察官偵查
    起訴。
    理    由
一、上開犯罪事實，迭據被告於原審及本院審理時供承不諱，復
    經共同正犯唐錦太證述明確，並有如附表扣案為其所有而供
    經營香港六合彩所用之物可資佐證，被告自白與事實相符，
    事證明確。被告犯行洵堪認定，應依法論科。
二、按行為後法律有變更者，適用行為時之法律。但行為後之法
    律有利於行為人者，適用最有利於行為人之法律，新刑法（
    九十四年二月二日公布，於九十五年七月一日施行）第二條
    第一項定有明文，故行為人實施犯罪行為後，法律有變更，
    依上開新刑法第二條第一項規定，原則上應適用行為時之法
    律，例外於新法較有利於行為人時，始適用新法，即採「從
    舊從輕原則」。惟基於罪刑法定原則及法律不溯及既往原則
    ，行為之處罰，以行為時之法律有明文規定者為限，必行為
    時與行為後之法律均有處罰之規定，始有新法第二條第一項
    之適用（最高法院九十五年度第八次刑事庭會議決議意旨參
    照），至新舊法孰重孰輕，應以其可罰性範圍及刑之重輕為
    主要比較對象。(1)關於刑法罰金刑規定：刑法施行法增訂第
    一條之一規定：「中華民國九十四年一月七日刑法修正施行
    後，刑法分則編所定罰金之貨幣單位為新臺幣。九十四年一
    月七日刑法修正時，刑法分則編未修正之條文定有罰金者，
    自九十四年一月七日刑法修正施行後，就其所定數額提高為
    三十倍。但七十二年六月二十六日至九十四年一月七日新增
    或修正之條文，就其所定數額提高為三倍。」固與增訂前適
    用現行法規所定貨幣單位折算新臺幣條例第二條折算新臺幣
    及罰金罰鍰提高標準條例第一條提高標準，並無二致，惟反
    觀罰金刑之最低刑度，被告行為後，刑法第三十三條第五款
    亦經修正公布施行（修正公布施行日期同於上開刑法第二條
    ），而將修正前僅一元（指銀元，即新臺幣三元，再適用罰
    金罰鍰提高標準條例第一條之規定得提高為十倍，即新臺幣
    三十元）以上之最低刑度，修正提高為新臺幣一千元以上，
    比較被告行為前後之法律適用，顯以行為時之法律較有利於
    被告，自應依上開修正施行後之刑法第二條第一項前段之規
    定，適用修正前之刑法第三十三條第五款，而現行法規所定
    貨幣單位折算新臺幣條例第二條折算新臺幣及罰金罰鍰提高
    標準條例第一條之規定自應併於適用。(2)關於連續犯規定：
    新刑法業已刪除第五十六條連續犯規定，刪除後，原連續數
    行為而犯同一罪名者，除有接續犯之情形外，應按數罪併罰
    之原則論處，比較刑法第五十六條刪除前後，刪除後之法律
    適用並未較有利於被告，故應適用被告行為時即刪除前刑法
    第五十六條連續犯規定。(3)關於易科罰金規定：修正前刑法
    第四十一條第一項前段規定：「犯最重本刑為五年以下有期
    徒刑以下之刑之罪，而受六個月以下有期徒刑或拘役之宣告
    ，因身體、教育、職業、家庭之關係或其他正當事由，執行
    顯有困難者，得以一元以上三元以下折算一日，易科罰金。
    」且被告行為時之易科罰金折算標準，修正前罰金罰鍰提高
    標準條例第二條前段（現已刪除）規定，就其原定數額提高
    為一百倍折算一日，則本件被告行為時之易科罰金折算標準
    ，應以銀元三百元折算一日，經換算為新臺幣後，為以新臺
    幣九百元折算為一日。然九十五年七月一日修正公布施行之
    刑法第四十一條第一項前段則規定：「犯最重本刑為五年以
    下有期徒刑以下之刑之罪，而受六個月以下有期徒刑或拘役
    之宣告者，得以新臺幣一千元、二千元或三千元折算一日，
    易科罰金」比較修正前後之易科罰金折算標準，以修正前刑
    法第四十一條第一項前段，及修正前之罰金罰鍰提高標準條
    例第二條等規定，較有利於被告，依刑法第二條第一項前段
    規定，適用行為時法，即修正施行前之刑法第四十一條第一
    項前段及修正前之罰金罰鍰提高標準條例第二條等規定，諭
    知易科罰金之折算標準。
三、被告意圖營利，提供上開場所，聚眾賭博，且身兼決定勝負
    於偶然變數之賭徒身分，與其他簽賭者同在公眾得出入之場
    所對賭，核其所為，係犯刑法第二百六十六條第一項前段普
    通賭博罪、第二百六十八條意圖營利供給賭博場所罪及同條
    意圖營利聚眾賭博罪。被告於各該期香港政府六合彩開獎前
    之多次供給賭博場所，聚眾賭博，或與賭徒對賭，均係基於
    一個賭博犯意之決定，達成其同一犯罪之各個舉動，應屬法
    律概念之一接續行為。被告先後經營多期，時間緊接，犯罪
    構成要件相同，顯均係基於概括之犯意反覆為之，應依修正
    前刑法第五十六條連續犯規定論以一罪，並加重其刑。其一
    行為而觸犯上述三罪名，應依想像競合犯之例，從較重之意
    圖營利聚眾賭博罪處斷。被告與唐錦太間，有犯意聯絡及行
    為分擔，應論共同正犯。原審審酌被告經營六合彩賭博，危
    害社會經濟秩序，敗壞社會善良風俗甚鉅，暨其犯罪之動機
    、目的、手段、所得之利益、被告曾有賭博前科，不思遷過
    及犯罪後之態度等一切情狀，適用刑法第二條第一項前段、
　　（修正前）第五十六條、第二十八條、第二百六十六條第一
　  項前段、第二百六十八條、第五十五條、（修正前）第四十
    一條第一項、第三十八條第一項第二款，罰金罰鍰提高標準
    條例第一條前段、第二條，量處有期徒刑六月，並諭知如易
    科罰金以參佰元折算壹日之標準，以資懲儆。扣案如附表所
    示之物，係被告等所有供犯罪所用或預備之物，業據其供明
    在卷，應依刑法第三十八條第一項第二款規定沒收。本院經
    核原判決認事用法，均無不合，量刑亦屬妥適。公訴人上訴
    意旨以：被告曾於八十七年間因賭博罪，經臺灣臺南地方法
    院判處有期徒刑十月，併科罰金二萬元確定，因潛逃出境致
    於九十三年十月二十三日行刑權時效消滅，未予執行，於上
    訴期間再犯本件，犯行不輕；且將責任推諉共犯唐錦太，量
　  處二人相同刑度，似嫌過輕云云，指摘原判決量刑過輕，惟
 　 本件係經被告於原審法院認罪後，改以簡式審判程序進行審
    判所處之刑，量處被告之刑度與共犯唐錦太相同，均為六個
    月，並無不宜，被告復供承此案之後九年期間未染賭博惡習
    ，現罹糖尿病須長期治療，提出署立臺南醫院診斷證明書為
    證，本院審酌原審量刑尚無不當，是公訴人上訴為無理由，
    應予駁回。
四、據上論斷，應依刑事訴訟法第三百六十八條，判決如主文。
本案經檢察官徐松奎到庭執行職務。
中　　華　　民　　國　　96　　年　　2     月　　15  　日
            刑事第一庭審判長法官　黃　崑　宗
                            法官　王　明　宏
                            法官　蔡　長　林
以上正本證明與原本無異。
不得上訴。
　　　　　　　　　　　　　書記官　李　培　薇
中　　華　　民　　國　　96　　年　　2     月　　15  　日
附錄本案論罪科刑法條全文：
刑法第二百六十六條第一項：
  在公共場所或公眾得出入之場所賭博財物者，處一千元以下罰
金。但以供人暫時娛樂之物為賭者，不在此限。
刑法第二百六十八條：
  意圖營利，供給賭博場所或聚眾賭博者，處三年以下有期徒刑
，得併科三千元以下罰金。
附表：
┌──┬─────────┬───┬───────┐
│編號│扣   案   物   品 │數  量│ 備         註│
├──┼─────────┼───┼───────┤
│ 1  │ 傳真機           │  1台 │ 共犯所供賭博 │
│    │                  │      │ 所用之       │
├──┼─────────┼───┼───────┤
│ 2  │ 計算機           │ 1台  │ 共犯所供賭博 │
│    │                  │      │ 所用之       │
├──┼─────────┼───┼───────┤
│ 3  │ 牌支參考單       │48張  │ 共犯所供賭博 │
│    │                  │      │ 所用之       │
├──┼─────────┼───┼───────┤
│ 4  │ 六合手冊         │ 2本  │ 共犯所供賭博 │
│    │                  │      │ 所用之       │
├──┼─────────┼───┼───────┤
│ 5  │ 傳真紙           │ 4捲  │ 共犯所供賭博 │
│    │                  │      │ 所用之       │
├──┼─────────┼───┼───────┤
│ 6  │ 空白便條紙       │ 4本  │ 共犯所供賭博 │
│    │                  │      │ 所用之       │
├──┼─────────┼───┼───────┤
│ 7  │ 倍數表           │ 1張  │ 共犯所供賭博 │
│    │                  │      │ 所用之       │
├──┼─────────┼───┼───────┤
│ 8  │ 簽單             │ 6張  │ 共犯所供賭博 │
│    │                  │      │ 所用之       │
└──┴─────────┴───┴───────┘
